【裁判字號】    95,易,1120
【裁判日期】    951222
【裁判案由】    竊盜
【裁判全文】
臺灣臺南地方法院刑事判決              95年度易字第1120號
公  訴  人  臺灣臺南地方法院檢察署檢察官
被      告  乙○○
上列被告因竊盜案件，經檢察官提起公訴（九十五年度偵字第八
六五號），本院判決如下：
    主  文
乙○○無罪。
    理  由
一、公訴意旨略以：被告乙○○將其所有位於臺南市○區○○路
    二七二號一樓租予甲○○做為店面使用，竟意圖為自己不法
    所有，自民國九十四年十一月二日至同月四日間某時，至上
    開處所（侵入住宅部分未據告訴），徒手竊取甲○○所有之
    攝影鏡頭二只及煉乳二十一罐，得手後將上開物品擺放於上
    址樓上自己住處。同月四日下午三時許，甲○○發現系爭物
    品遺失，向乙○○詢問，乙○○推稱不知情，甲○○友人陳
    彥彬提議報警處理，乙○○始將上開物品交還，因認乙○○
    涉有刑法第三百二十條第一項之竊盜罪嫌等語。
二、按犯罪事實應依證據認定之，無證據不得認定犯罪事實；又
    不能證明被告犯罪者，應諭知無罪之判決，刑事訴訟法第一
    百五十四條第二項、第三百零一條第一項分別定有明文；且
    認定不利於被告之事實，須依積極證據，苟積極證據不足為
    不利於被告事實之認定時，即應為有利於被告之認定，更不
    必有何有利之證據。認定犯罪事實所憑之證據，雖不以直接
    證據為限，間接證據亦包括在內；然而無論直接或間接證據
    ，其為訴訟上之證明，須於通常一般之人均不致有所懷疑，
    而得確信其為真實之程度者，始得據為有罪之認定，倘其證
    明尚未達到此一程度，而有合理之懷疑存在時，基於無罪推
    定之原則，即應為無罪之判決。再竊盜罪之構成，以有不法
    所有之意圖而竊取他人之動產為要件，如認為他人已經廢棄
    之物，以拾取之意思而撿取時，仍與該罪之構成要件不符。
三、公訴意旨認被告涉有竊盜犯行，係以被告於警詢及偵查中之
    供述、證人即告訴人甲○○及證人陳彥彬於偵查中之結證、
    卷附照片三張及告訴人所繪現場圖一張為主要論據。訊據被
    告固坦承確於上開時地拿取告訴人之攝影鏡頭二只及煉乳二
    十一罐等情，惟堅決否認有何竊盜犯行，辯稱略以：當時係
    裝潢工人將一些物品丟到門外走廊，伊看到有人在門外撿拾
    ，因告訴人之行動電話一直關機，無法連絡，所以伊即以電
    話通知事實上之承租人丙○○（因當初係丙○○與告訴人二
    人向伊承租店面，且實際上每月之租金均係丙○○支付），
    丙○○向伊表示該些物品均已不要，有人撿走沒關係等語，
    伊以為被丟在走廊上之物品既係告訴人他們不要的，告訴人
    又未完全給付租金及水電費，所以撿拾上開放置在走廊上之
    煉乳及鏡頭，以抵償租金，伊沒有偷竊之意圖等語。查：
  (一)被告於九十四年十一月初告訴人僱工拆除承租房屋裝潢期間
    ，在上開地點拿取告訴人所有煉乳及攝影鏡頭等物品，嗣經
    告訴人發覺物品遺失而相詢時，被告始將該等物品返還告訴
    人等節，業據被告迭於警詢、偵查中及本院審理時供承不諱
    ，核與告訴人之指證及證人陳彥彬於偵查中之證述大致相符
    ，復有照片三張可佐，自堪信為真實。
  (二)證人丙○○於本院審理時證述：伊與告訴人係男女朋友關係
    ，當初告訴人向被告承租臺南市○區○○路二七二號一樓係
    伊與告訴人一起去找的，伊及告訴人一起與被告接洽，所以
    伊順便在契約書上留下伊的聯絡方法等語（本院卷第三十七
    、三十九頁）。而參卷附被告與告訴人簽訂之房屋租賃契約
    書影本，其中連帶保證人欄之上方確實記載「丙○○手機0
    000000000」（警卷第十四、十五頁）。足見證人
    丙○○上開證述陪同告訴人與被告簽約之情屬實。證人丙○○又證述：伊經常在店裡面工作，一星期大約去四天，店裡
    面的瑣事伊有決定的權利，店解約的後續工作，伊也可以處
    理，拆除裝潢期間，伊常常去店裡搬東西等語（本院卷第四
    十、四十一頁）。證人丙○○既與告訴人一同前往與被告訂
    約承租房屋，復於告訴人承租期間，時常在上址告訴人經營
    之店裡出入、工作，自易使被告認為該店係其與告訴人共同
    經營，且證人丙○○對於店內事務有決定權利，被告一再指
    稱證人丙○○係「事實上承租人」，非無所據。
  (三)證人丙○○復證述：在告訴人僱工拆除裝潢過程中，被告有
    打電話給伊談拆除裝潢及告訴人留在屋內之物品可否拿取之
    事，伊回答他那些東西已經不要了，拿走沒關係等語（本院
    卷第三十八、四十頁）。本院參被告於本院準備及審理程序
    時引用其之答辯狀中表示「被告以為丙○○與告訴人及陳彥
    彬他們是一夥的，講出來也沒用．．．。」、「丙○○後來
    到場，竟表示：丟在門外走廊之物品，雖然是不要的東西，
    任何人都可以去撿，只有被告不可以。．．．。」，可知證
    人丙○○與被告之立場顯不一致；證人丙○○亦證述：承租
    該處之前與被告並不認識，伊與告訴人係靠牆壁上之紅單子
    找到該處，在告訴人向被告承租店面期間，伊與被告只有代
    繳水電費等房東及房客關係等語，足見證人丙○○與被告素
    無淵源，反與告訴人曾有較密切關係，其自無故為被告有利
    證述之動機；又證人丙○○於本院證言過程中，經本院詢及
    與被告電話連絡內容及其如何回答等關鍵問題時，率皆先行
    陳述記不清楚，而經本院進一步詢問曾否提及告訴人留在上
    開房屋內之物品及是否回答被告該等物品已然不要，拿走沒
    關係等語時，始證陳確有其事。更足見並無偏頗或勾串情事
    ，其證述被告曾經電詢告訴人店內物品及其答覆已然不要可
    以拿走等節，益見可信。
  (四)被告既認證人丙○○有決定告訴人經營之店內事務權利，而
    以電話相詢有關店內告訴人物品可否拿取之問題，進而得到
    「已經不要了，拿走沒有關係」之答覆，致被告誤認告訴人
    店內物品已盡皆拋棄，因而拿取，尚難認被告有「竊取他人
    之動產」之故意。
  (五)末查，公訴人舉證所提出告訴人及證人陳彥彬於偵查中之證
    述，僅能證明被告確實有拿取告訴人上開物品，以及當告訴
    人發覺遺失而詢及被告時，被告始將該等物品返還告訴人等
    情。至告訴人及證人陳彥彬所證被告經告訴人等詢問之初先
    予否認，證人陳彥彬聲稱報警時被告始交還上開物品，以及
    一次返還物品或分數次之情節，縱係屬實，然殊難遽為論斷
    被告之反應，究係心虛，或僅意欲繼續保有拿取之物品，本
    院即未能執此為被告不利之認定。
四、綜上所述，本件公訴人所提出之證據，尚無從證明被告拿走
    告訴人之物品，主觀上係出於竊盜故意。此外，本院復查無
    其他積極證據足資證明被告有何公訴人所指犯行，其犯罪尚
    屬不能證明，依法應為無罪判決之諭知。
據上論斷，應依刑事訴訟法第三百零一條第一項，判決如主文。
本案經檢察官王誠到庭執行職務。
中    華    民    國    95    年    12    月    22    日
                刑事第十庭  審判長法  官  陳欽賢
                                  法  官  黃莉莉
                                  法  官  陳賢德
以上正本證明與原本無異。
如不服本判決，應於收受送達後10日內向本院提出上訴書狀（應
附繕本）。
                                  書記官  王志銘
中    華    民    國    95    年    12    月    22    日


司法院資訊處製作；財團法人民間司法改革基金會備份。
